【裁判字號】    99,易,918
【裁判日期】    990630
【裁判案由】    毒品危害防制條例
【裁判全文】
臺灣臺中地方法院刑事判決               99年度易字第918號
公  訴  人  臺灣臺中地方法院檢察署檢察官
被      告  乙○○
上列被告因毒品危害防制條例案件，經檢察官提起公訴（99年度
毒偵字第166 號），本院判決如下：
    主    文
乙○○施用第二級毒品，累犯，處有期徒刑參月，如易科罰金，
以新臺幣壹仟元折算壹日；又施用第二級毒品，累犯，處有期徒
刑伍月，如易科罰金，以新臺幣壹仟元折算壹日。應執行有期徒
刑柒月，如易科罰金，以新臺幣壹仟元折算壹日。
    犯罪事實
一、乙○○於民國96年間因施用毒品案件，經本院以97年度毒聲
    字第47號裁定送觀察、勒戒後，因無繼續施用傾向，於97年
    5 月19日執行觀察、勒戒完畢釋放，並經臺灣臺中地方法院
    檢察署檢察官以96年度毒偵字第6912號為不起訴處分；又於
    98年間因施用毒品案件，經本院以98年度簡字第706 號判決
    判處有期徒刑2 月確定，甫於98年9 月8 日易科罰金執行完
    畢。詎仍不知悔改，於前開觀察、勒戒執行完畢釋放後5 年
    內，又基於施用第二級毒品甲基安非他命之犯意，於98年11
    月9 日晚間7 時許，在臺中縣大雅鄉○○路○路旁汽車內，
    以將第二級毒品甲基安非他命放置在玻璃吸食器內，再以火
    燒烤後吸食蒸發煙霧之方式，施用第二級毒品甲基安非他命
    1次。嗣因警執行通訊監察得知乙○○有購買甲基安非他命
    而懷疑其有施用，而於98年11月10日下午2時許，經其同意
    採尿送驗，檢驗結果呈甲基安非他命及安非他命陽性反應，
    始查悉上情。其後，復另基於施用第二級毒品甲基安非他命
    之犯意，於98年11月26日下午2時56分許起回溯96小時內之
    某時（不含到達警局時起至接受採尿止之時間），在不詳處
    所，以不詳方法，施用第二級毒品甲基安非他命1次；嗣因
    其為毒品列管人口，員警於上述時間依法對其執行強制採尿
    送驗，檢驗結果呈甲基安非他命及安非他命陽性反應，始悉
    上情。
二、案經臺中市警察局及臺中縣警察局豐原分局報請臺灣臺中地
    方法院檢察署檢察官偵查起訴。
    理    由
一、按現行刑事訴訟法為保障被告之反對詰問權，排除具有虛偽
    危險性之傳聞證據，以求實體真實之發見，於該法第159 條
    第1 項明定被告以外之人於審判外之言詞或書面陳述，除法
    律有規定者外，不得作為證據。又被告以外之人於審判外之
    陳述，雖不符前4 條之規定（即刑事訴訟法第159 條之1 至
    同條之4 ），而經當事人於審判程序同意作為證據，法院審
    酌該言詞陳述或書面陳述作成時之情況，認為適當者，亦得
    為證據；當事人、代理人或辯護人於法院調查證據時，知有
    第159 條第1 項不得為證據之情形，而未於言詞辯論終結前
    聲明異議者，視為有前項之同意，刑事訴訟法第159 條之5
    定有明文。本件公訴人、被告並未就卷內證據資料之證據能
    力有所爭執，且迄於言詞辯論終結前，均未主張有刑事訴訟
    法第159 條第1 項不得為證據之情形，是應認已同意下列卷
    內證據中屬被告以外之人於審判外所為之陳述部分均得作為
    證據，且經本院審酌後，認無不適當之情形，應認本案調查
    之卷內證據均有證據能力，合先敘明。
二、訊據被告乙○○固坦承有於98年11月9 日施用第二級毒品甲
    基安非他命之犯行，惟矢口否認有於同年月26日採尿時起回
    溯96小時內之某時有施用第二級毒品犯行，辯稱：98年11月
    10日之後，伊就下定決心不再施用毒品，伊不知為何尿液中
    有甲基安非他命陽性反應云云。經查：
  (一)被告於98年11月9 日晚間7 時許，在臺中縣大雅鄉○○路○
    路旁汽車內，施用第二級毒品甲基安非他命之犯行，業經被
    告於偵查及本院審理中供承在卷（見99年度毒偵字第166 號
    偵查卷第8 頁、本院卷第9 、28頁），且被告於98年11月10
    日下午2 時許經警採尿送驗結果，確呈甲基安非他命及安非
    他命陽性反應，此有中山醫學大學附設醫院尿液檢驗報告、
    臺中市警察局刑警大隊委託檢驗尿液代號與真實姓名對照表
    、同意採尿報告書各1 份在卷足憑（見臺中市警察局刑案偵
    查卷第9 至11頁），足見被告此部分自白核與犯罪事實相符
    ，應堪採信。
  (二)被告於98年11月26日下午2 時56分許為警採尿後，經送中山
    醫學大學附設醫院檢驗科藥物檢測中心以免疫學分析法檢驗
    結果，呈安非他命類陽性反應，再以氣相層析質譜分析法確
    認檢驗結果，確呈甲基安非他命陽性反應一節，此有臺灣臺
    中地方法院檢察署檢察官強制到場（強制採驗尿液）許可書
    、應受尿液採驗人尿液檢體採集送驗紀錄表、中山醫學大學
    附設醫院檢驗科藥物檢測中心尿液檢驗報告各1 份在卷可稽
    （見臺中縣警察局豐原分局刑案偵查卷第4 至5 頁）。又按
    ，氣相層析質譜分析法乃目前就藥物篩檢結果必須進一步確
    認時最常採用之方法，以氣相層析質譜儀作藥物及其代謝物
    之定性及定量分析，幾乎不會有偽陽性反應產生乙節，業經
    行政院衛生署管制藥品管理局以92年6 月20日管檢字第0920
    004713號函釋明確，而被告之前開尿液經前中山醫學大學附
    設醫院以該種檢驗方法檢驗確認後，其尿液中甲基安非他命
    濃度為564ng ／ml，安非他命濃度為238ng ／ml，再參以行
    政院衛生署藥物食品檢驗局81年2 月8 日（81）藥檢壹字第
    001156號函文釋明，常人如未施用毒品，其尿水中當無呈毒
    品藥物陽性反應，倘有施用者，約70% 於24小時內自尿中排
    出，約90 %於96小時自尿中排出，故推算施用時間距採尿時
    間最長可能不會超過4 日等情觀之，顯見被告於98年11月26
    日下午2 時56分許為警採尿回溯96小時內某時（不含到達警
    局時起至接受採尿之時間），有施用第二級毒品甲基安非他
    命1 次。被告雖以前詞置辯，然未提出任何證據供本院查明
    ，已難信為真實。況本院將被告前開尿液送請詮昕科技股份
    有限公司複驗結果，亦呈甲基安非他命及安非他命陽性反應
    ，此有該公司濫用藥物尿液檢驗報告附卷可稽（見本院卷第
    20 頁 ），益徵被告確於上述時間為警採尿月26日下午2 時
    56分許為警採尿往前回溯96小時內某時（不含到達警局時起
    至接受採尿之時間），有施用第二級毒品甲基安非他命1 次
    無訛。被告前開所辯，要屬卸責之詞，不足採信。
  (四)又被告曾於96年間因施用毒品案件，經本院以97年度毒聲字
    第47號裁定送觀察、勒戒後，因無繼續施用傾向，於97年5
    月19日執行觀察、勒戒完畢釋放，並經臺灣臺中地方法院檢
    察署檢察官以96年度毒偵字第6912號為不起訴處分之事實，
    有臺灣高等法院被告前案紀錄表及刑案資料查註紀錄表各1
    份在卷可憑。是被告於前案觀察、勒戒執行完畢釋放後5 年
    內，再犯本案施用第二級毒品海洛因之犯行，事證明確，應
    依法論科。
三、按甲基安非他命係同條項第2 款所稱之第二級毒品，不得非
    法持有、施用。核被告所為，均係犯毒品危害防制條例第10
    條第2 項之施用第二級毒品罪。其持有第二級毒品後進而施
    用，其持有之低度行為，應為施用之高度行為所吸收，不另
    論罪。又被告所犯2 次施用第二級毒品罪間，犯意各別、行
    為互殊，自應分論併罰。再被告於98年間因施用毒品案件，
    經本院以98年度簡字第706 號判決判處有期徒刑2 月確定，
    甫於98年9 月8 日易科罰金執行完畢乙節，有臺灣高等法院
    被告前案紀錄表在卷可憑，其於有期徒刑執行完畢後5 年內
    故意再犯本件有期徒刑以上2 罪，均為累犯，均應依刑法第
    47條第1 項之規定，加重其刑。爰審酌被告甫於觀察勒戒執
    行完畢釋放，猶未能徹底戒絕毒品，再犯本件施用毒品犯行
    ，足見其戒絕毒癮之意志不堅，未能體悟施用毒品對自己、
    家人造成之傷害及社會之負擔，犯後僅坦認部分犯行，顯見
    悔意不足，惟念其施用毒品並無危害他人，犯罪手段尚屬平
    和，暨施用毒品者均有相當程度之成癮性及心理依賴，其犯
    罪心態與一般刑事犯罪之本質並不相同，應側重適當之醫學
    治療及心理矯治為宜等一切情狀，分別量處如主文所示之刑
    ，並斟酌本件犯罪情節之輕重，及被告之資力、智識程度等
    情（參警卷調查筆錄受詢問人欄），諭知以新臺幣1,000 元
    折算1 日之易科罰金折算標準，復定其應執行之刑及諭知易
    科罰金之折算標準（按98年12月30日新修正之刑法第41條第
    8 項規定：「第1 項至第4 項及第7 項之規定，於數罪併罰
    之數罪均得易科罰金或易服社會勞動，其應執行之刑逾6 月
    者，亦適用之」，因修正前刑法第41條第2 項業經司法院釋
    字第662 號解釋宣告自98年6 月19日起失其效力，而新修正
    之刑法第41條第8 項係依釋字第662 號解釋意旨予以明文化
    ，是本案得逕依上開新法規定予以適用，無庸新舊法比較，
    併予敘明），以資懲儆。
據上論斷，應依刑事訴訟法第284 條之1 、第299 條第1 項前段
，毒品危害防制條例第10條、第2 項，刑法第11條前段、第47條
第1 項、第41條第1 項前段、第8 項、第51條第5 款，判決如主
文。
本案經檢察官甲○○到庭執行職務。
中    華    民    國    99    年    6     月    30    日
                刑事第十五庭    法  官  廖純卿
以上正本證明與原本無異。
如不服本判決應於收受送達後10日內向本院提出上訴書狀，並應
敘述具體理由；其未敘述上訴理由者，應於上訴期間屆滿後20日
內向本院補提理由書（均須按他造當事人之人數附繕本）「切勿
逕送上級法院」。
                                書記官  柳寶倫
中    華    民    國    99    年    6     月    30    日
附錄論罪科刑法條
毒品危害防制條例第10條第2項
施用第二級毒品者，處 3 年以下有期徒刑。

司法院資訊處製作；財團法人民間司法改革基金會備份。
